臺灣桃園地方法院刑事判決　　　　　　　　　　　　　九十三年度訴字第九九五號
　　公　訴　人　臺灣桃園地方法院檢察署檢察官
　　被　　　告　丙○○　男　五.
右列被告因偽造文書等案件，經檢察官提起公訴（九十二年度偵字第一四八號及九
十三年度偵字第四三三號），本院判決如左：
    主  文
丙○○意圖為自己不法之所有，而侵占對於業務上所持有之物，處有期徒刑拾月；又
行使偽造私文書，足以生損害於他人，處有期徒刑參月，偽造「乙○○」署名貳枚，
均沒收。應執行有期徒刑壹年，偽造「乙○○」署名貳枚，均沒收。
    事  實
一、丙○○於民國八十八年間，因得其兄乙○○（另經檢察官為不起訴處分）同意願
    無償提供伊所有坐落在桃園縣中壢市○○段一六三七號土地供丙○○使用，乃於
    八十八年十二月五日製作「茲乙○○同意將座落於中壢市○○段一六三七號土地
    乙筆供胞弟丙○○無償使用」之同意書一紙後，用以邀集戊○○、庚○○等人合
    夥經營休閒農莊之投資，戊○○等人應允後，遂於八十八年十二月十六日，分別
    以張玉珍、劉璧儂、劉玉儂、陳樂仁、劉小儂、庚○○、劉持一等人之帳戶各匯
    款新臺幣（下同）十萬元至丙○○之妻莊秀鳳所有之郵局一七三九三五
    三八七二號帳戶內，戊○○則分別於八十九年二月三日、十七日、三月十五日、
    二十日匯款四十萬元、五十萬元、六萬五千五百六十二元、十萬元至莊秀鳳所有
    之上開郵局帳戶，以作為合夥出資之用。嗣後因乙○○之妻不同意將前開土地無
    償提供予丙○○使用，丙○○乃於八十九年一月一日，在前開土地附近一、二公
    里處，尋得並向甲○○（另經檢察官為不起訴處分）承租其所有坐落在桃園縣大
    園鄉○○○段下埔小段一五四四號土地（門牌號碼為桃園縣大園鄉○○村○○○
    路○段三一四號），在該土地上興建「世紀浪人休閒農莊」，嗣於八十九年三月
    四日以該農莊名義向桃園縣稅捐稽徵處申請營利事業
    戊○○、庚○○等隱名合夥人之委託，擔任「世紀浪人休閒農莊」負責人，亦負
    責該農莊更名後之經營事務，為從事業務之人，竟利用經營該農莊之機會，而為
    下列業務侵占、背信、行使偽造私文書及使公務員登載不實等行為：
  (一)於八十九年二月二十日，丙○○以計畫在前開農莊闢一馬場，擬向蕭寶鍊（另經
    檢察官為不起訴處分）購買馬匹二隻之名義，向戊○○、庚○○等人請領二十萬
    元現款，詎丙○○取得上揭款項後，竟基於意圖為自己不法所有之業務侵占犯意
    ，將上揭款項侵占入己並花用殆盡，致無法支付購買馬匹之價款，丙○○遂於同
    年三月二十八日，簽發到期日分別為八十九年四月三十日、同年五月三十日，面
    額各為十萬元之本票二紙，交付予蕭寶鍊作為支付購買馬匹之用，蕭寶鍊遂於同
    年月二十九日，在前址農莊，交付馬匹二隻予丙○○接養，嗣丙○○無法依約給
    付票款，竟基於損害戊○○、庚○○等人利益之背信概括犯意，於同年五月二十
    日凌晨三時許，未經戊○○、庚○○等人之同意，擅自將馬匹二隻交還予蕭寶鍊
    ，而為違背其任務之行為，致生損害於戊○○、庚○○等人之利益。
  (二)又於八十九年四月一日，「世紀浪人休閒農莊」開幕後，因丙○○帳目不清，管
    理不善，戊○○、庚○○等人遂要求所有任職之員工須出具保證書，丙○○另基
    於行使偽造私文書之犯意，盜用其兄乙○○之印章用以蓋印一枚及偽造「乙○○
    」之署名二枚，用於偽造「世紀浪人休閒農莊」職員保證書一紙上，並將交予戊○○、庚○○等人而行使之，足以生損害於乙○○及戊○○、庚○○等人。
  (三)復於八十九年七月七日（起訴書誤載為二十日），戊○○、庚○○等人因不堪乙○○「盜馬」及帳目不清等行為，乃將「世紀浪人休閒農莊」之營利事業
    稅名稱向桃園縣稅捐稽徵處申請變更登記為「千禧年農村餐廳」（起訴書誤載為
    「千禧年農莊」），同時亦變更負責人為庚○○獲准。再於八十九年十月二十四
    日，庚○○將「千禧年農村餐廳」之營利事業
    申請變更登記為「牛車水農村餐廳」，嗣於八十九年十二月五日，向桃園縣稅捐
    稽徵處申請歇業註銷稅籍。後於九十年六月十日，戊○○、庚○○等人協議先行
    將該餐廳帳目清算，並要求丙○○速將款項流向交代清楚。詎丙○○明知自己已
    非該農莊更名後餐廳之掛名負責人，且未得戊○○、庚○○等人之同意，竟承續
    上開損害戊○○、庚○○等人利益、意圖為自己不法利益之背信概括犯意與使公
    務員登載不實事項於職務上所掌公文書之犯意，於九十年九月六日，委託不知情
    之洪燕萍以前揭餐廳現址，向桃園縣政府申請辦理「牛車水農村飲食店」之營利
    事業設立登記（起訴書誤認丙○○於九十年九月十九日，委託丁○○以「千禧年
    農莊」現址，向桃園縣稅捐稽徵處辦理「牛車水農村飲食店」之營利事業登記）
    ，並由丙○○擔任負責人，致使桃園縣政府之不知情承辦公務員將此一不實事項
    登載於職務上所掌管之營利事業統一發證之公文書，於九十年九月十五日，核准
    食店」之營利事業登記設立登記管理之正確性。俟丙○○更於九十年十月二十三
    日，以「牛車水農村飲食店」負責人之名義，邀集不知情之己○○投資經營「牛
    車水農村飲食店」，致生損害於戊○○、庚○○等人之利益。
二、案經戊○○、庚○○訴由臺灣桃園地方法院檢察署檢察官偵查起訴。
    理  由
一、訊據被告丙○○固坦認於右揭時地向告訴人戊○○、庚○○等人請領購馬費用二
    十萬元及向另案被告蕭寶鍊購買馬匹二隻而嗣後返還、製作其兄「乙○○」名義
    之「世紀浪人休閒農莊」職員保證書、及委託不知情之案外人洪燕萍以前揭餐廳
    現址，向桃園縣政府申請辦理「牛車水農村飲食店」之營利事業設立登記，並由
    被告擔任負責人等情不諱，惟矢口否認有何業務侵占、背信、行使偽造私文書、
    使公務員登載不實等犯行，辯稱：當初經營農莊與戊○○沒有講如何算錢，戊○○只是贊助我創業，沒有說要還錢，也沒有說日後賺錢利潤要如何分。後來戊○○就陸續匯錢給我，讓我在甲○○的土地上動工，起訴書所載張玉珍等人除了庚○○、劉持一，其他的人我都不認識，我並沒有把他們當成股東，只是在一次吃
    飯的場合，庚○○聽了這個投資案有興趣，叫戊○○先墊付，劉持一則開了幾張
    本票給戊○○。戊○○是匯款到我太太的帳戶裡，我告訴我太太，戊○○要支持
    我創業。我的帳戶因為有欠稅，擔心錢匯進去會被扣掉，才會用我太太的帳戶。
    這些錢我都拿來建設農莊。在我經營農莊開幕之前，我有向蕭寶鍊買馬，因為農
    莊有計劃一個區域要給小孩騎馬，所以才要買馬，這件事我有向戊○○說過，戊○○有同意，我向蕭寶鍊說因為不知道馬性，需要養一段時間才知道，如果不好
    就要退回，所以蕭寶鍊牽了兩匹馬過來，我簽二張本票給蕭寶鍊，我有從我太太
    的帳戶裡頭提出二十萬元，準備要付給蕭寶鍊，但是還沒有付，只是先交我的本
    票。當初講好一個月要付我五萬元的薪水，後來因為剛開始的狀況很亂，我在那
    邊工作四個月都沒有拿到半毛錢，所以我就說將這二十萬元當作我的薪水。後來
    蕭寶鍊找我要二十萬元，我告訴蕭寶鍊說他的馬馬性不好，我要退回，我有聯絡
    戊○○，並有帶蕭寶鍊去戊○○家，但是戊○○出國，沒有找到人，所以我自己
    主張把馬退回給蕭寶鍊。我有出具我哥哥的保證書，保證書跟同意書的時點都是
    八十八年十二月間蓋的，那時候我哥哥就說過，只要不違法我就可以做，我認為
    包括保證書在內。我在那邊經營的時候，常常招呼客人要喝酒，戊○○擔心我的
    身體會搞壞，叫我不要喝酒，後來戊○○叫我店裡面的事情不要管，並把負責人
    變更為庚○○，同時也改名為「千禧年農村餐廳」。後來又因為庚○○移民到紐
    西蘭，店裡沒人管，後來我就請教丁○○，她說既然戊○○支持我創業，就提議
    變更為牛車水，那段時間我聯絡不上戊○○，所以我就自己去變更，並擔任負責
    人。後來戊○○有打電話給我，我有向他說這件事，他有同意。後來有一個颱風
    ，將店裡很多東西弄壞，我又花了二十幾萬元來修繕，修繕的錢，是我向別人借
    來的。因為我的身體狀況不好，醫生叫我不要喝酒，我擔心不陪客人喝酒沒有辦
    法經營好。己○○說他在那邊關係很好，有辦法可以賺錢，我就與己○○訂定合
    作契約書，契約書內有寫到我向己○○借五十幾萬元，來清償我之前向別人借錢
    修繕的部分。我把店交給己○○經營，以後店裡的事我就不管，我有說如果己○○經營不好，店我就要拿回來。後來己○○在外欠債，法院來公文說要查封店內
    的冷氣，我有聲明異議云云。
二、惟查：
  (一)右揭犯罪事實(一)中，被告涉嫌業務侵占、背信之犯行部分：
  (1)關於被告與告訴人戊○○、庚○○等人就前開農莊之興建經營係屬合夥關係，且
    雙方約定前三年內不分利潤及發薪資一情，業據告訴人戊○○於本院審理中指訴
    ：我與被告是合夥，我們之前有一次會議說好暫不講薪資的問題，當初約定三年
    內不分利潤，沒有發薪水，三年以後再均分。被告是以地作股，十個股東除了被
    告外，其餘九位股東每人要出十萬元，所以股金有九十萬元，剩下不足的由我來
    墊。股東出資是各自電匯。一百零六萬元包含了朱麗芳、ＳＨＩＮＯ的二十萬元
    ，是他們二人請我電匯的。剛開始投資的金額是這麼多，後來陸續還有再增加等
    語綦詳（參見本院卷一第三三—三四、五九頁），並提出渠等所陸續匯款至被告
    之妻莊秀鳳所有之郵局一七三九三五三八七二號帳戶之明細資料影本、
    被告所出具之自行開立之現金支出傳票影本、股東名冊影本等件附卷可參（參見
    九十一年度他字第二三七四號偵卷《下稱偵一卷》第一一—一三頁、九十二
    年度偵字第一四八號偵卷《下稱偵二卷》第四八—六九頁），被告雖不否認係
    以告訴人戊○○上開所述之相關匯款用以興建「世紀浪人休閒農莊」之事實，惟
    仍矢口否認告訴人戊○○、庚○○等人係與伊合夥而為股東等情，辯以：戊○○
    陸續匯錢給我，讓我在甲○○的土地上動工，起訴書所載張玉珍等人除了庚○○
    、劉持一，其他的人我都不認識，我並沒有把他們當成股東，只是在一次吃飯的
    場合，庚○○聽了這個投資案有興趣，叫戊○○先墊付，劉持一則開了幾張本票
    給戊○○。戊○○是匯款到我太太的帳戶裡云云。然衡情而論，告訴人戊○○、
    庚○○等人與被告何涉？何能不計血本無條件將自己所有為數非少之資金提供予
    被告「創業」而不奢求回收及分得利潤之理！且被告對於告訴人庚○○嗣後擔任
    「世紀浪人休閒農莊」之會計而未支薪一情雖不否認，然僅空言辯稱：我不曉得
    她擔任會計為何沒有薪水云云（參見本院卷二第十二頁），衡情以觀，被告當時
    既身為「世紀浪人休閒農莊」之掛名負責人並實際參與經營業務，又豈能讓與自
    己不熟識之外人即告訴人庚○○掌握該農莊之財務而置身事外之理！綜上各情，
    均可認被告此部分所述，顯與常理嚴重相違，殊無足採，此部分應以告訴人之指
    訴較符合事理常情而可採信，堪信告訴人戊○○、庚○○等人確實居於隱名合夥
    人之地位提供資金，而推由被告為掛名負責人並興建經營「世紀浪人休閒農莊」
    ，且雙方約定三年內不分利潤，不發薪資一情，應可認定。
  (2)又被告以向另案被告蕭寶鍊購買馬匹二隻之名義，向告訴人戊○○、庚○○等人
    請領二十萬元現款，且未將該二十萬元現款給付予另案被告蕭寶鍊，而係由被告
    當作自己薪資並花用殆盡之事實，業據被告及告訴人戊○○於本院審理中所同認
    在卷（參見本院卷一第六一頁、本院卷二第八頁），並有被告自行開立購馬兩匹
    之現金支出傳票影本一紙在卷可憑（參見偵二卷第六一頁）。觀以被告於本院審
    理中曾供述：當初在談的時候，已經準備前三年不會賺錢，所以這段期間沒有談
    到薪水的事等語（參見本院卷二第十三頁），除可認與告訴人戊○○前開指訴之
    情大致相符外，更徵告訴人戊○○、庚○○等人與被告合夥興建經營前開農莊之
    時，確有約定前三年不發薪資及不分利潤等情無疑，再衡情觀之，苟被告欲向告
    訴人戊○○、庚○○等人要求支薪，大可以此一正當名目向告訴人戊○○、庚○○等人請領，實無需以此購馬名義請領該二十萬元現款後，嗣後再自認為係充作
    自己薪資而據為己有之理！準此，可認被告此部分所為，確有為自己不法所有之
    業務侵占意圖、犯意及行為，堪可認定。
  (3)再據另案被告蕭寶鍊於偵查中已陳述：馬是我賣給丙○○的，丙○○說農莊是他
    開的，他說他開餐廳沒有周轉金，所以才開本票給我買馬，後來他沒有給我錢，
    才把馬拉還給我。丙○○為何在凌晨還我馬，我不清楚等語明確（參見偵二卷第
    一九一—一九二頁），並有被告出具之切結書影本及本票影本共三紙在卷可考（
    參見偵二卷第一九五—一九六頁），而衡以另案被告蕭寶鍊與被告間宿無怨隙，
    當無杜撰事實惡意設詞誣陷被告之理！且觀之被告所出具之上開切結書內容係記
    載，該二隻馬匹交由被告接養後，日後馬匹及人員安全均由被告負責等語，均無
    一提到如被告所辯：如果馬性不佳可退還云云之內容。據此以觀，更足認另案被
    告蕭寶鍊此部分所述，顯與被告所出具之上開切結書、本票等物證資料所顯示之
    情狀相符一致，應較被告此部分所辯為可採。是以被告於向另案被告蕭寶鍊購入
    馬匹二隻後，嗣後因無法依約給付票款，竟基於損害告訴人戊○○、庚○○等人
    利益，於未經告訴人戊○○、庚○○等人之同意下，擅自將馬匹二隻交還予另案
    被告蕭寶鍊，致生損害於告訴人戊○○、庚○○等人之利益，則被告此部分所為
    ，確有該當背信之犯意及行為，亦可認定。
  (二)右揭犯罪事實(二)中，被告涉嫌行使偽造私文書之犯行部分：被告雖矢口否認此部
    分犯行並以前揭情詞置辯。惟查，證人乙○○於本院審理中已結證稱：職員保證
    書這個東西我不知道，被告當初只有在電話裡說到土地的事，我叫他自己去處理
    ，我有向他說，只要不違法，他自己去辦、去簽就好。所謂的不違法，我想說如
    果只是在農地上蓋農舍或其他小違建，養雞、鴨都沒有關係。被告一開始向我說
    土地的用途是做生意，像農舍、養雞場。我以為他是要養雞，做小吃店。如果被
    告拿這份職員保證書給我，正常的情形下，我應該不會簽等語明確（參見本院卷
    二第六十—六二頁），並有被告所製作之保證人「乙○○」之「世紀浪人休閒農
    莊」職員保證書影本一紙在卷可憑（參見偵一卷第七一頁）。衡情以觀，該職員
    保證書之內容係記載，保證人對於該員工如有竊盜或其他不法行為使前開農莊受
    有損失時，保證人願負賠償追繳送辦等完全責任，並放棄先訴抗辯權等語，顯見
    該職員保證書之內容對於保證人而言，所要求負責之民、刑事責任甚為嚴苛，對
    於出具該職員保證書之保證人之相關權益影響甚鉅，是任何人對於此一影響自身
    權益甚鉅之職員保證書，必會先行閱覽或被充分告知而了解其內容，於慎重考慮
    後，方能決定簽立與否！然證人乙○○於本院審理中，經本院提示該職員保證書
    之內容後，亦證述：在正常之情形下不會簽立等語，益徵證人乙○○就此一職員
    保證書之內容而言，顯然係未經被告詳盡告知該等內容細節，如證人乙○○知悉
    此一職員保證書之內容，亦不會授權被告而允許其代為簽立，則可認被告就此部
    分所辯，應係避重就輕卸責之詞，不足採信。顯見被告就此一職員保證書之製作
    ，實未經證人乙○○之同意而代為簽立，則被告此部分所為，已然該當偽造並行
    使私文書之犯意及行為，應堪認定。
  (三)右揭犯罪事實(三)中，被告涉嫌使公務員登載不實、背信之犯行部分：本院認定告
    訴人戊○○之指訴顯較被告前開所辯為可採，理由已如前所述，則告訴人戊○○
    於本院審理中另指訴：後來改成「牛車水農村飲食店」，那是被告在停業後自己
    拿去改的，還擅自把負責人改成他的名字等語（參見本院卷一第六二頁），亦應
    較被告此部分所辯為可採，堪認被告嗣後明知自己已非該農莊更名後餐廳之掛名
    負責人，且未得告訴人戊○○、庚○○等人之同意，竟仍於九十年九月六日，委
    託不知情之案外人洪燕萍以前揭餐廳現址，向桃園縣政府申請辦理「牛車水農村
    飲食店」之營利事業設立登記，並由自己擔任負責人，致使桃園縣政府之不知情
    承辦公務員將此一不實事項登載於職務上所掌管之營利事業統一發證之公文書，
    於九十年九月十五日，核准設立登記並發給營利事業登記證，足以生損害於桃園
    縣政府對於「牛車水農村飲食店」之營利事業登記設立登記管理之正確性。俟被
    告更於九十年十月二十三日，以「牛車水農村飲食店」負責人之名義，邀集不知
    情之案外人己○○投資經營「牛車水農村飲食店」，致生損害於告訴人戊○○、
    庚○○等人之利益一情，亦堪認定。此外，復有案外人己○○名片影本、桃園縣
    政府九十三年十月十三日函暨所附之「牛車水農村飲食店」申辦營利事業設立、
    註銷登記等文件影本、被告與案外人己○○訂立之經營合作契約書影本等件附卷
    可參（參見偵二卷第一一四頁、本院卷二第八六—一二頁、九十二年度他字第
    四三號偵卷第六—十一頁）。則被告此部分所為，實已該當使公務員登載不實
    及背信之犯意及行為，堪以認定。
  (四)綜上所述，足認被告前開所辯，均屬事後推諉規避卸責之詞，殊無可採。從而，
    本件事證已臻明確，被告犯行洵堪認定，應予依法論科。
三、查被告受告訴人戊○○、庚○○等人之委託，擔任「世紀浪人休閒農莊」之負責
    人，亦負責該農莊更名後之經營事務，為從事業務之人。又被告明知自己已非該
    農莊更名後餐廳之掛名負責人，且未得告訴人戊○○、庚○○等人之同意，竟委
    託不知情之案外人洪燕萍以前揭餐廳現址，向桃園縣政府申請辦理「牛車水農村
    飲食店」之營利事業設立登記，並由被告擔任負責人，致使桃園縣政府之不知情
    承辦公務員將此一不實事項登載於職務上所掌管之營利事業統一發證之公文書，
    核准設立登記並發給營利事業登記證，自足以生損害於桃園縣政府對於「牛車水
    農村飲食店」之營利事業登記設立登記管理之正確性。核被告就右揭犯罪事實(一)
    所為，係犯刑法第三百三十六條第二項之業務侵占罪及第三百四十二條第一項之
    背信罪；就右揭犯罪事實(二)所為，係犯刑法第二百十六條、第二百十條之行使偽
    造私文書罪；就右揭犯罪事實(三)所為，係犯刑法第二百十四條之使公務員登載不
    實罪及刑法第三百四十二條第一項之背信罪。被告盜用其兄即證人乙○○之印章
    用以蓋印一枚及偽造「乙○○」署名二枚之行為，均為其偽造「世紀浪人休閒農
    莊」職員保證書之私文書部分行為，又被告偽造私文書後復持以行使，其偽造之
    低度行為為行使之高度行為所吸收，均不另論罪。被告利用不知情之洪燕萍向桃
    園縣政府申請辦理「牛車水農村飲食店」之營利事業設立登記，並由被告擔任負
    責人，致使桃園縣政府之不知情承辦公務員將此一不實事項登載於職務上所掌管
    之營利事業統一發證之公文書，係間接正犯。被告就右揭犯罪事實(一)及(三)先後二
    次背信之犯行，時間尚稱緊接，方法相同，觸犯構成要件相同之罪，顯係基於概
    括犯意反覆為之，為連續犯，依刑法第五十六條之規定，論以一罪，並加重其刑
    。被告就右揭犯罪事實(一)及(三)所犯業務侵占罪、背信罪及使公務員登載不實罪間
    ，有方法目的、原因結果之牽連關係，依刑法第五十五條後段之規定，應從較重
    之業務侵占罪處斷。又被告前開所犯業務侵占罪及行使偽造私文書罪間，犯意各
    別，罪名互殊，應予分論併罰。又公訴人於起訴書中就右揭犯罪事實(三)部分，雖
    未引用刑法第二百十四條之使公務員登載不實罪條文，惟於犯罪事實欄已明確記
    載該部分使公務員登載不實之犯罪事實，且於本院審理中就右揭犯罪事實(三)部分
    已當庭引用刑法第二百十四條之使公務員登載不實罪條文，該部分犯罪事實業經
    起訴，本院自應予以審理，附予敘明。爰審酌被告受告訴人戊○○、庚○○等人
    之委託，先擔任「世紀浪人休閒農莊」之負責人，其後亦負責該農莊更名後之經
    營事務，竟不思戮力為告訴人戊○○、庚○○等人之權益而努力，謀求該農莊之
    正常營運及發展，為求己利，屢為業務侵占、背信等犯行，導致該農莊嗣後營運
    不佳，終至歇業，使告訴人戊○○、庚○○之投資血本無歸，且犯後未能坦承犯
    行，難認有悔意，惟念其確有以告訴人戊○○、庚○○等人之投資款項用以興建
    農莊並經營之，並非虛擬捏造假象而騙取告訴人戊○○、庚○○等人之財物及其
    犯罪之動機、情節、所生危害等一切情狀，分別量處如主文所示之刑，並定其應
    執行之刑，以資懲儆。至前揭偽造「世紀浪人休閒農莊」職員保證書一紙，已由
    被告交付予告訴人戊○○、庚○○等人行使，已非被告所有，亦非違禁物，爰不
    另為沒收之諭知，惟前揭偽造「世紀浪人休閒農莊」職員保證書其上之偽造「乙○○」署名二枚，仍均依刑法第二百十九條之規定，併予宣告沒收。
四、公訴意旨另以：被告為取信告訴人戊○○等人，乃於八十八年十二月五日偽造「
    乙○○」印章及簽名於內容為「茲乙○○同意將座落桃園縣中壢市○○段一六三
    七號土地乙筆給胞弟丙○○使用」之同意書一份，足生損害於證人乙○○及告訴
    人戊○○等人，致告訴人戊○○等人不疑有詐，遂於八十八年十二月十六日，分
    別以張玉珍、劉璧儂、劉玉儂、陳樂仁、劉小儂、庚○○、劉持一等人之帳戶各
    匯款）十萬元至被告之妻莊秀鳳所有之郵局一七三九三五三八七二號帳
    戶內，告訴人戊○○則分別於八十九年二月三日、十七日、三月十五日、二十日
    匯款四十萬元、五十萬元、六萬五千五百六十二元、十萬元至莊秀鳳所有之上開
    郵局帳戶，以作為合夥出資之用。俟被告於取得告訴人戊○○等人之上述投資款
    後，為免東窗事發，乃於八十九年一月一日，向證人甲○○承租坐落桃園縣大園
    鄉○○○段下埔小段一五四四號土地（門牌號碼為桃園縣大園鄉○○村○○○路
    ○段三一四號），興建「世紀浪人休閒農莊」，因認被告此部分涉犯刑法第二百
    十六條、第二百十條之行使偽造私文書罪嫌、刑法第三百三十九條第一項之詐欺
    取財罪嫌云云。惟按犯罪事實應依證據認定之，無證據不得認定犯罪事實；又不
    能證明被告犯罪者，應諭知無罪之判決，刑事訴訟法第一百五十四條第二項及第
    三百零一條第一項分別定有明文。訊據被告堅決否認有何此二部分之行使偽造私
    文書及詐欺等犯行，辯稱：戊○○同意提供資金讓我經營農莊生意，後來我就問
    我哥哥是否願意提供土地，我哥哥同意，口頭上有答應我。戊○○拿了一份同意
    書給我，要讓我哥哥簽名，但是因為我哥哥上班很忙，沒有時間，後來我哥哥說
    如果不違法的話，我可以代簽，我就去刻我哥哥的印章，並且簽我哥哥的名字。
    同意書上的內容是戊○○打好的，他是依據土地謄本來寫土地的地號，土地謄本
    是他要求我提供給他的。後來我要去申請水電，需要土地所有權狀正本，但是權
    狀正本由我嫂嫂保管，我嫂嫂不同意交給我。過了幾天，我有找到我們同里的甲○○，我們一起喝酒的時候，聊起這件事，甲○○說他的土地比我哥哥的好，在
    高鐵車站附近，說他的土地可以跟我們合作。與甲○○談好了以後，我們就在他
    的土地上動工。我有打電話告訴戊○○說土地有換另一個地點，那個地點更好，
    他叫我自己決定就好了等語。經查，依證人乙○○於偵查及本院審理中結證述：
    丙○○只是在電話上說有些事情要我辦、簽，我告訴他說「只要不違法，你自己
    去辦，我要上班沒空」，他在電話說是他個人要用，我同意土地給他個人使用。
    後來隔了三、四個月，我回到鄉下，我嫂嫂告訴我說，丙○○要在那筆土地上弄
    餐廳，我說我不知道。後來丙○○要向我拿土地所有權狀，我告訴他權狀在我太
    太那邊，要向她拿，丙○○當初說不需要用到權狀我才答應的。後來丙○○就說
    我太太不肯拿出權狀，所以他後來就沒有使用我的土地等語（參見偵二卷第二七
    頁、本院卷二第五九頁），可認證人乙○○確曾答應被告提供該筆坐落於桃園
    縣中壢市○○段一六三七號土地供被告使用，並曾授權被告在合法範圍內，可以
    以其名義代為處理相關事宜，而觀之上開同意書之內容（參見偵一卷第五頁），
    係記載「茲乙○○同意將座落桃園縣中壢市○○段一六三七號土地乙筆給胞弟丙○○無償使用」等語，則此一內容並不違背證人乙○○之本意，則被告依據證人
    乙○○之授權而代為刻印「乙○○」印章，嗣後蓋印並代簽「乙○○」之署名於
    該同意書上，尚屬於合法授權之範圍內，縱事後因證人乙○○之妻不同意將該筆
    土地提供予被告使用，然亦不能因此回推認定被告自始未得證人乙○○之同意而
    係偽造該同意書，是被告此部分所為，實難認該當於行使、偽造私文書之犯行，
    則公訴人此部分所認，尚有未洽。又被告確於證人甲○○所有坐落在桃園縣大園
    鄉○○○段下埔小段一五四四號土地（門牌號碼為桃園縣大園鄉○○村○○○路
    ○段三一四號），在該土地上興建「世紀浪人休閒農莊」，而該土地距離高鐵青
    埔站約六、七百公尺，且與證人乙○○所有之土地亦僅相距一公里多等情，亦據
    被告、證人甲○○、告訴人戊○○於本院審理中所同認在卷（參見本院卷二第五
    七、六四—六六頁），觀以告訴人戊○○於本院審理中亦陳稱：投資的地點原本
    說是要在乙○○的土地上，後來改成甲○○的土地，被告說甲○○的土地比較好
    。我沒有質疑農莊蓋的地點是在甲○○的土地上，因為農莊的確也蓋了。開幕之
    後才有去過農莊，位置的確是在青埔站附近等語（參見本院卷一第六十頁、本院
    卷二第五七頁）。準此可認，被告確實將其所邀集告訴人戊○○、庚○○等人投
    資之資金，在近鄰高鐵青埔站之證人甲○○所有之上開土地上興建農莊，縱被告
    原先出具之同意書係指在其兄即證人乙○○所有之土地上興建農莊，然嗣因證人
    乙○○之妻不同意，故被告乃於高鐵青埔站附近，同時亦即在證人乙○○所有之
    土地附近，另行尋得證人甲○○之土地而興建之，雖被告於另尋新地興建農莊之
    時，未能即時向告訴人戊○○、庚○○等人陳明，其行為尚有不當，惟被告於此
    一行為之初，實難認有何為自己不法所有之詐欺意圖及犯意，則被告此部分所為
    ，實與刑法第三百三十九條第一項之詐欺取財罪之構成要件尚屬有間，此部分應
    屬民事糾紛。此外，本院復查無其他積極證據足資證明被告有何公訴意旨所指此
    二部分涉犯行使偽造私文書及詐欺取財之犯行，原應為無罪之諭知，惟公訴意旨
    認此二部分與前開論罪科刑部分，各有連續犯及牽連犯之裁判上一罪關係，爰均
    不另為無罪之諭知，附此敘明。
據上論斷，應依刑事訴訟法第二百九十九條第一項前段，刑法第三百三十六條第二項
、第三百四十二條第一項、第二百十六條、第二百十條、第二百十四條、第五十五條
、第五十一條第五款、第二百十九條，罰金罰鍰提高標準條例第一條前段，判決如主
文。
本案經檢察官孫沛琦到庭執行職務。
中　　　華　　　民　　　國　　九十三　　年　　 十一 　　月　　 十六 　　日
                                臺灣桃園地方法院刑事第十二庭
                                    審判長法  官    游  紅  桃
                                          法  官    黃  永  定
                                          法  官    林  家  賢
右正本證明與原本無異。
如不服本判決，應於判決送達後十日內，向本院提出上訴狀。
                                          書記官    戴  育  萍
中　　　華　　　民　　　國　　九十三　　年　　 十一 　　月　　 十六 　　日
附錄本判決論罪科刑法條：
刑法第三百三十六條第二項：
對於業務上所持有之物，犯前條第一項之罪者，處六月以上五年以下有期徒刑，得併
科三千元以下罰金。
刑法第三百四十二條第一項：
為他人處理事務，意圖為自己或第三人不法之利益，或損害本人之利益，而為違背其
任務之行為，致生損害於本人之財產或其他利益者，處五年以下有期徒刑、拘役或科
或併科一千元以下罰金。
刑法第二百十六條：
行使第二百十條至第二百十五條之文書者，依偽造、變造文書或登載不實事項或使登
載不實事項之規定處斷。
刑法第二百十條：
偽造、變造私文書，足以生損害於公眾或他人者，處五年以下有期徒刑。
刑法第二百十四條：
明知為不實之事項，而使公務員登載於職務上所掌之公文書，足以生損害於公眾或他
人者，處三年以下有期徒刑、拘役或五百元以下罰金。
